【裁判字號】    92,上訴,1725
【裁判日期】    920708
【裁判案由】    偽造有價證券等
【裁判全文】
臺灣高等法院刑事判決                          九十二年度上訴字第一七二五號
    上  訴  人
    即  被  告  乙○○
    指定辯護人  本院公設辯護人  甲○○
右上訴人因偽造有價證券等案件，不服臺灣板橋地方法院九十二年度訴字第八三０號
，中華民國九十二年四月二十九日第一審判決（起訴案號：臺灣板橋地方法院檢察署
九十二年度偵字第二七二六號；併辦案號：九十二年度偵字第一０八四０號），提起
上訴，本院判決如左：
    主  文
原判決撤銷。
乙○○意圖供行使之用，而偽造有價證券，累犯，處有期徒刑參年壹月。租用機車切
結．合約書之承租人欄上偽造「蘇上貿」之署名及含捺指印各壹枚、偽造本票壹紙（
發票人：蘇上貿、票號：0000000號、面額：新台幣拾捌萬元）均沒收之。
    事  實
一、乙○○前曾因竊盜罪，經原審法院以八十五年度少易字第三六號判處有期徒刑六
    月確定，於八十五年十二月廿七日因羈押期滿而執行完畢；再因竊盜罪，於八十
    六年十二月廿三日經原審法院判處有期徒刑八月確定，並於八十七年八月二十五
    日執行完畢。復因竊盜經原審法院於九十年十月二十九日以九十年度易字第二八
    三九號判處有期徒刑七月確定，因侵占經原審法院於九十一年四月八日以九十年
    度易字第一六五五號判處有期徒刑七月確定；以上二罪未到案執行而通緝，（二
    罪嗣經原審於九十一年七月二十三日以九十一年度聲字第一五一一號裁定應執行
    有期徒刑一年確定），猶不知警惕。
二、乙○○因遭通緝為避免被緝獲，竟於九十一年五月間某日，意圖為自己不法之所
    有在台北縣三重市慶利旅社內，竊取同住之蘇上貿（原名為蘇俊龍由檢察官以九
    十二年度偵字第七九一六號為不起訴處分）所有之國民
    後，前往三重市○○○路上某７－１１便利商店內，基於變造特種文書之犯意，
    由乙○○再將前開國民
    影本後，備用供警方追緝時使用，嗣將蘇上貿所有之國民
    。至九十一年六月二日下午十七時許，乙○○持前開變造之蘇上貿國民
    駕駛執照影本，前往設在宜蘭縣礁溪鄉○○路○段二四０號林昭宏所經營之上賓
    小客車租賃有限公司（下稱上賓公司），向上賓公司職員佯國民
    照已遺失，出示前開變造影本承租ＬＴ八─一三九號重型機車一輛，乙○○即於
    該租用機車切結合約書「承租人欄」上偽造「蘇上貿」之署名並捺指印一枚後，
    交還上賓公司；並意圖供行使之用，偽造「蘇上貿」署名（含捺指印）簽發票號
    為0000000號、發票日為九十一年六月二日、票面金額新台幣（以下同）
    十八萬元之本票一紙，交付上賓公司作為擔保之物，均足生損害於蘇上貿本人及
    上賓公司，使上賓公司職員乃租予重型機車一輛。嗣因乙○○於租約期滿未歸還
    該機車，致上賓公司向蘇上貿本人追索無著，蘇上貿言有借予乙○○國民
    、駕駛執照影印之事，經林昭宏報警處理循線查悉上情。
三、案經上賓公司林昭宏訴由宜蘭縣警察局礁溪分局報由台灣宜蘭地方法院檢察署呈
    請台灣高等法院檢察署檢察長令轉臺灣板橋地方法院檢察署檢察官偵查起訴；及
    檢察官函請併辦。
    理  由
一、右揭影印變造國民
    迭於上訴人即被告乙○○警訊（見警訊卷第一頁背面、第二頁）、偵查（見九十
    二年度偵字第二七二六號卷第十一頁背面、第十二頁）、原審（見原審卷第三三
    頁、第三四頁）及本院審理時供承不諱；核與告訴人林昭宏於警訊、偵查，及本
    院審理中指訴之情節相符。另證人蘇上貿即蘇俊龍於檢察官訊問時，並證稱：所
    有之國民
    為同住之被告乙○○所竊取，且不知乙○○用變造之證件去租車及簽發本票等語
    （見九十二年度偵字第七九一六號卷第九頁）；且對於竊盜國民
    照部分，被告於檢察官偵訊時，亦坦承無訛（見九十二年度偵字第七九一六號卷
    第九頁）。並有被告偽造蘇上貿簽名及按捺指印之租用機車切結合約書（見警訊
    卷第八頁）、前開本票影本（見警訊卷第九頁）附卷可資佐證。本件事證明確，
    被告犯行足堪認定。
二、核被告乙○○所為，係犯刑法第三百二十條第一項竊盜罪、行第二百十六條第二
    百十二條使變造特種文書罪、第二百十六條第二百十條行使偽造私文書、第二百
    零一條第一項偽造有價證券罪。關於蘇上貿所有之國民
    係被告利用同宿旅社之機會竊取而來，檢察官起訴係蘇上貿主動提供，誤認蘇上
    貿為變造特種文書之共犯，尚有未洽。被告變造特種文書再持以行使，變造之低
    度行為，為行使之高度行為所吸收，僅論高度之行使罪；其二次偽造署押之行為
    ，分別為偽造私文書，及偽造有價證券之階段行為，均不另論罪；又偽造私文書
    之低度行為，為行使偽造私文書之高度行為所吸收，僅論行使罪，其行使偽造有
    價證券之低度行為為偽造有價證券之高度行為所吸收。起訴意旨認被告尚涉有刑
    法第二百十七條第一項之偽造署押罪嫌，及認蘇上貿係同意被告使用其國民身分
    證、駕駛執照，影印變造，以蘇上貿就上開變造特種文書部分與被告乙○○，有
    犯意聯絡、行為分擔，為共同正犯；均尚有未洽。又被告所犯前開竊盜，行使變
    造特種文書、行使偽造私文書、偽造有價證券四罪間，有方法行為、目的行為之
    牽連關係，為牽連犯，應從一重之偽造有價證券罪處斷。起訴意旨一方面已敘明
    被告所為變造特種文書罪，為行使變造特種文書罪所吸收不另論罪，卻又另一方
    面謂：「被告上開所犯變造特種文書罪及其後行使變造特文書部分，係犯意個別
    ，行為分殊，請予以分論併罰」，前後矛盾，為本院所不採，併此敘明。末查被
    告曾因竊盜案件，於八十六年間經原審法院判處有期徒刑八月確定，於八十七年
    八月二十五日執行完畢，有本院被告全國前案紀錄表可稽，其於五年內再犯本件
    有期徒刑以上之罪，為累犯，應依法加重其刑。
三、移送竊盜併辦部份（九十二年度偵字第一０八四０號），因與前已起訴部分，有
    牽連犯之裁判上一罪關係，為起訴效力所及，本院自應併予審判。
四、原審據以論科固非無見，惟查關於蘇上貿所有之國民
    被告竊盜而得，原判決誤以為係蘇上貿所同意提供；且檢察官就辦竊盜部分移送
    併辦，原審未及審理；均有未洽。被告乙○○上訴意旨指摘原判決量刑過重，雖
    無理由。但原判決既有可議，即屬無可維持，自應由本院將原判決撤銷改判。爰
    審酌被告乙○○有多次竊盜前科素行不佳、其因遭通緝而竊取蘇上貿所有之國民
    本票，犯罪之所用手段及所造成危害程度，及其犯罪後尚能坦承犯行之態度等一
    切情狀，量處如主文第二項所示之刑。再被告行使偽造租用機車切結合約書上「
    蘇上貿」之署名（含捺指印），應依刑法第二百十九條宣告沒收；偽造之本票屬
    於偽造有價證券（含本票上偽造「蘇上貿」之署名及所捺指印），則依刑法第二
    百五條宣告沒收。至於變造之「蘇上貿」之國民
    所有供犯罪所用之物，未扣案，且被告供稱已為其於九十一年八月間遭警追緝時
    ，在台北縣三重市某處逃跑途中丟棄，以免為警查悉偽造犯行等情，合乎經驗法
    則，且衡情影印紙張一經丟棄即易毀損不復保存，不予宣告沒收，附此敘明。
據上論斷，應依刑事訴訟法第三百六十九條第一項前段、第三百六十四條、第二百九
十九條第一項前段、刑法第三百二十條第一項、第二百十六條、第二百十二條、第二
百十條、第二百十九條、第二百零一條第一項、第二百零五條、第五十五條、第四十
七條，罰金罰鍰提高標準條例第一條前段，判決如主文。
本案經檢察官朱兆民到庭執行職務。
中      華      民      國    九十二    年      七      月      八      日
                              台灣高等法院刑事第八庭
                                  審判長法  官  陳  祐  治
                                        法  官  楊  炳  禎
                                        法  官  王  炳  梁
右正本證明與原本無異。
如不服本判決，應於收受送達後十日內向本院提出上訴書狀，其未敘述上訴之理由者並
得於提起上訴後十日內向本院補提理由書（均須按他造當事人之人數附繕本）。
                                        書記官  潘  大  鵬
中      華      民      國    九十二    年      七      月      九      日
附錄本案論罪科刑法條全文：
刑法第二百零一條第二項：
行使偽造之公債票、公司股票或其他有價證券，或意圖供行使之用，而收集或交付於
人者，處一年以上七年以下有期徒刑，得併科三千元以下罰金。
刑法第二百零五條：
偽造、變造之有價證券、郵票、印花稅票、信用卡、金融卡、儲值卡或其他相類作為
提款、簽帳、轉帳或支付工具之電磁紀錄物及前條之器械原料及電磁紀錄，不問屬於
犯人與否，沒收之。
刑法第二百一十條：
偽造、變造私文書，足以生損害於公眾或他人者，處五年以下有期徒刑。
刑法第二百一十二條：
偽造、變造護照、旅券、免許證、特許證及關於品行、能力服務或其他相類之證書、
介紹書，足以生損害於公眾或他人者，處一年以下有期徒刑、拘役或三百元以下罰金
。
刑法第二百一十六條：
行使第二百十條至第二百十五條之文書者，依偽造、變造文書或登載不實事項或使登
載不實事項之規定處斷。
刑法第二百一十九條：
偽造之印章、印文或署押，不問屬於犯人與否，沒收之。
刑法第三百二十條：
 (普通竊盜罪、竊佔罪)
意圖為自己或第三人不法之所有，而竊取他人之動產者，為竊盜罪，處五
年以下有期徒刑、拘役或五百元以下罰金。
意圖為自己或第三人不法之利益，而竊佔他人之不動產者，依前項之規定
處斷。
前二項之未遂犯罰之。


司法院資訊處製作；財團法人民間司法改革基金會備份。
